臺灣高雄地方法院刑事判決　　　　　　　99年度訴字第1356號
公　訴　人　臺灣高雄地方法院檢察署檢察官
被　　　告　薛進成
　　　　　　曾順良
上列被告因違反臺灣地區與大陸地區人民關係條例等案件，經檢
察官提起公訴（99年度偵字第11619號、第15354號），及移送併
案審理（99年度偵字第24608號），本院判決如下：
    主  文
薛進成共同犯使大陸地區人民非法進入臺灣地區罪，處有期徒刑
肆月，如易科罰金，以銀元參佰元即新臺幣玖佰元折算壹日；減
為有期徒刑貳月，如易科罰金，以銀元參佰元即新臺幣玖佰元折
算壹日。又共同犯使大陸地區人民非法進入臺灣地區罪，處有期
徒刑陸月，如易科罰金，以銀元參佰元即新臺幣玖佰元折算壹日
；減為有期徒刑參月，如易科罰金，以銀元參佰元即新臺幣玖佰
元折算壹日。應執行有期徒刑肆月，如易科罰金，以銀元參佰元
即新臺幣玖佰元折算壹日。
曾順良共同連續犯使大陸地區人民非法進入臺灣地區罪，處有期
徒刑壹年，減為有期徒刑陸月，如易科罰金，以銀元參佰元即新
臺幣玖佰元折算壹日。
    事  實
一、薛進成與曾順良均明知大陸地區人民非經主管機關許可，不
    得入境臺灣地區，於民國89年間，薛進成經由曾順良介紹，
    為圖得新臺幣新臺幣(下同)22,  000元擔任人頭配偶之報酬
    ，允諾與意圖來臺工作賺錢之大陸地區女子周玉環(91年1月
    16日出境，待通緝到案後，另行審結) 辦理假結婚，以取得
    不實來臺探親名義，薛進成與曾順良共同基於使大陸地區人
    民非法進入臺灣地區之犯意聯絡(其中曾順良係基於概括犯
    意，尚有另使大陸地區女子馬雪萍、謝韻琴非法入境臺灣地
    區，詳如後述) ，於89年10月19日，由曾順良安排薛進成前
    往大陸地區，於同年10月26日，在福建省寧德市，由薛進成
    與大陸地區女子周玉環完成公證結婚之登記手續，而取得福
    建省寧德市公證處所核發之(2000)寧地證字第1687號結婚公
    證書後，嗣薛進成與曾順良、周玉環共同基於行使使公務員
    登載不實文書之犯意聯絡(其中曾順良係基於概括犯意，尚
    有另為使大陸地區女子馬雪萍、謝韻琴入境而行使使公務員
    登載不實文書，詳如後述)  ，推由曾順良、薛進成於90年6
    月18日，共同持上開「結婚公證書」等證件，至高雄縣路竹
    鄉戶政事務所，以薛進成業與周玉環結婚之不實事項申請辦
    理結婚登記，並填載內容不實之「結婚登記申請書」，使辦
    理結婚登記之不知情公務員，將此不實事項登載其職務上所
    掌屬公文書性質之戶籍登記簿上，足生損害於戶政機關對戶
    籍登記管理之正確性。俟由薛進成持已填妥之「大陸地區人
    民進入臺灣地區旅行證申請書」及上述登載不實之戶籍謄本
    等資料，於90年6月21日向內政部警政署入出境管理局(現改
    製為入出國及移民署，以下簡稱境管局) 申請周玉環以探親
    名義入境臺灣地區而行使之，使周玉環於90年8月21日非法
    進入臺灣地區。惟周玉環來臺後並未與薛進成同住，隨即在
    高雄縣茄萣鄉工作，嗣於90年12月26日與薛進成協議離婚。
二、薛進成係另行起意與真實姓名不詳綽號「成仔」之臺灣地區
    男子，均明知大陸地區人民非經主管機關許可，不得入境臺
    灣地區，於91年10月間，薛進成透過「成仔」介紹，為圖得
    20,000元擔任人頭配偶報酬，允諾與意圖來臺工作賺錢之大
    陸地區女子黃愛英(業經檢察官職權不起訴，於92年4月8日
    出境) 辦理假結婚，以取得不實來臺探親名義，二人共同基
    於使大陸地區人民非法進入臺灣地區之犯意聯絡，於91年10
    月21日，由「成仔」帶同薛進成前往大陸地區，於同年11
    月27日，在福建省寧德市，由薛進成與大陸地區女子黃愛英
    完成公證結婚之登記手續，而取得福建省寧德市公證處所核
    發之(2002)寧證字第2605號結婚公證書後，嗣薛進成另行起
    意與「成仔」及黃愛英共同基於行使使公務員登載不實文書
    之犯意聯絡，推由薛進成於91年12月12日，持上開「結婚公
    證書」等證件，至高雄縣路竹鄉戶政事務所，以其業與黃愛
    英結婚之不實事項申請辦理結婚登記，並填載內容不實之「
    結婚登記申請書」，使辦理結婚登記之不知情公務員因而將
    此不實事項登載於其職務上所掌屬公文書性質之戶籍登記簿
    上，足生損害於戶政機關對於戶籍登記管理之正確性。俟由
    薛進成持已填妥之「大陸地區人民進入臺灣地區旅行證申請
    書」及上述登載不實之戶籍謄本等資料，於91年12月13日，
    向境管局申請黃愛英以探親名義入境臺灣地區而行使之，使
    黃愛英於92年1月14日非法進入臺灣地區，惟黃愛英未與薛
    進成同居，隨即在臺中地區工作。嗣薛進成於99年1月21日
    ，於警方尚不知其與黃愛英假結婚犯行之際，向高雄縣政府
    ( 現已改制高雄市政府) 警察局湖內分局所屬警員，主動供
    出其與黃愛英假結婚犯行，自首而願意接受裁判。之後內政
    部入出國及移民署專勤事務第二大隊高雄專勤隊(以下簡稱
    移民署專勤隊) 為調查薛進成與黃愛英假結婚乙事，通知薛
    進成到案說明時，薛進成於檢警均尚不知其與周玉環假結婚
    犯行之際，主動供出其與周玉環假結婚犯行，嗣於99年4月
    13日經檢察官偵訊時，仍坦承犯行自首而願意接受裁判，始
    查悉以上全情。
三、曾順良與臺灣地區男子蔡光華及蔡貳臣(以上均由檢察官另
    案起訴) ，均明知大陸地區人民非經主管機關許可，不得入
    境臺灣地區，於90年2月初，曾順良以擔任人頭配偶半年合
    計180,000元報酬，介紹蔡光華及蔡貳臣，與意圖來臺工作
    賺錢之大陸地區女子馬雪萍及謝韻琴(均經檢察官職權不起
    訴，馬雪萍已於93年11月16日出境，謝韻琴因故未入境) 辦
    理假結婚，以取得不實來臺探親名義，經蔡光華及蔡貳臣允
    諾後，曾順良承前之相同概括犯意，分別與蔡光華及蔡貳臣
    共同基於使大陸地區人民非法進入臺灣地區之犯意聯絡，於
    90  年2月7日，由曾順良安排蔡光華及蔡貳臣一同搭機前往
    大陸地區，嗣分別：
（一）於同年3月27日，在福建省寧德市，由蔡光華與大陸地區
      女子馬雪萍完成公證結婚之登記手續，而取得福建省寧德
      市公證處所核發之(2001) 寧證字第246號結婚公證書後，
      嗣曾順良承前相同概括犯意，與蔡光華及馬雪萍共同基於
      行使使公務員登載不實文書之犯意聯絡，推由蔡光華於90
      年7月2日，持上開「結婚公證書」等證件，至高雄縣梓官
      鄉戶政事務所，以蔡光華業與馬雪萍結婚之不實事項申請
      辦理結婚登記，並填載內容不實之「結婚登記申請書」，
      使辦理結婚登記之不知情公務員，將此不實事項登載其職
      務上所掌屬公文書性質之戶籍登記簿上，足生損害於戶政
      機關對戶籍登記管理之正確性。俟由蔡光華持已填妥之「
      大陸地區人民進入臺灣地區旅行證申請書」及上述登載不
      實之戶籍謄本等資料，於90年7月4日向境管局申請馬雪萍
      以探親名義入境臺灣地區而行使之，使馬雪萍於91年4月
      29日非法進入臺灣地區。惟馬雪萍來臺後並未與蔡光華同
      住，隨即在不詳處所從事洗碗工作，嗣蔡光華於99年3 月
      19日，於警方尚不知其與馬雪萍假結婚犯行之際，向高雄
      市政府岡山分局赤崁派出所主動供出其與馬雪萍假結婚犯
      行，因而查悉前情。
（二）於同年3月27日，在福建省寧德市，由蔡貳臣與大陸地區
      女子謝韻琴完成公證結婚之登記手續，而取得福建省寧德
      市公證處所核發之(2001) 寧證字第530號結婚公證書後，
      嗣曾順良承前相同概括犯意，與蔡貳臣及謝韻琴共同基於
      行使使公務員登載不實文書之犯意聯絡，推由被告曾順良
      及蔡貳臣於90年6月14日，持上開「結婚公證書」等證件
      ，共同至高雄市路竹區戶政事務所，以蔡貳臣業與謝韻琴
      結婚之不實事項申請辦理結婚登記，並填載內容不實之「
      結婚登記申請書」，使辦理結婚登記之不知情公務員，將
      此不實事項登載其職務上所掌屬公文書性質之戶籍登記簿
      上，足生損害於戶政機關對戶籍登記管理之正確性，俟於
      同日持已填妥之「大陸地區人民進入臺灣地區旅行證申請
      書」及上述登載不實之戶籍謄本等資料，向境管局行使該
      不實戶籍謄本等資料，申請謝韻琴以探親名義入境臺灣地
      區，而著手於使馬雪萍非法進入臺灣地區犯行。惟謝韻琴
      因故未能入境臺灣地區，因而未能遂行，嗣蔡光華於使大
      陸地區女子馬雪萍非法進入臺灣地區犯行，向警方自首時
      ，供出其至大陸地區假結婚時，尚有蔡貳臣同行前往，經
      警通知蔡貳臣到案說明後，因而查獲上情。
四、案經內政部入出國及移民署專勤事務第二大隊高雄縣專勤隊
    報請臺灣高雄地方法院檢察署檢察官偵查起訴，及高雄縣政
    府警察局岡山分局報請臺灣高雄地方法院檢察署檢察官移送
    併辦。
    理  由
壹、證據能力
    被告以外之人於審判外之陳述，雖不符刑事訴訟法第159 條
    之1至之4之規定，經當事人於審判程序同意作為證據，法院
    審酌該言詞陳述或書面陳述作成時之情況，認為適當者，亦
    得為證據；刑事訴訟法第159條之5第1項分別定有明文。本
    判決認定事實所引用之其餘證據資料，均非公務員違背法定
    程序所取得，檢察官、被告薛進成及曾順良於本院審理時均
    同意作為認定事實之證據 (本院卷第77頁)，且審酌各該證
    人或書面陳述作成時之情況，並無違法不當或證明力明顯過
    低之瑕疵，認為以之作為證據為適當，均得作為證據。
貳、被告薛進成部分
一、犯罪事實欄一所示部分
    被告薛進成與曾順良共同使周玉環非法入境臺灣地區之犯罪
    事實，業經被告薛進成及曾順良於本院審理時坦承不諱，互
    核大致相符，並無前後矛盾或不一致之情事。證人即共同被
    告周玉環雖證稱：其與被告薛進成間結婚係真實等語，惟其
    證述：我已忘記與薛進成第1次見面在何時，也忘記與薛進
    成交往多久，與薛進成在大陸結婚沒有聘金、沒有宴客，沒
    有拍婚紗照，在臺也沒有宴客，來臺後因薛進成家境與我想
    像落差太大，不到1星期我就離家出走，在高雄一帶投靠同
    鄉，並在茄萣市場打零工等語(99偵11619偵卷所附警卷第15
    頁至第19頁) ，衡以周玉環來臺因見被告薛進成經濟狀況不
    如預期，隨即離家出走，顯見周玉環對被告薛進成毫無感情
    可言，且周玉環竟無法說明自己何時認識薛進成，及與薛進
    成交往多久等問題，實與常情不符，又周玉環與被告薛進成
    結婚時未宴客，亦未有拍婚紗照等情，亦不符一般結婚禮俗
    。是周玉環雖自述其與薛進成結婚係真實云云，然觀其所述
    來臺後不久即行離去工作，對自己何時與薛進成認識及交往
    等問題，語焉不詳，且結婚過程均無宴客等常見結婚禮俗，
    在在均與常情有違，反觀被告曾順良及薛進成所述假結婚等
    語，互核並無矛盾，且周玉環來臺後不久隨即離家工作，與
    以假結婚來臺工作之常情相符，兩相比較，應以被告曾順良
    及薛進成所述內容，較為可採，本件復有薛進成與周玉環結
    婚登記申請書影本、財團法人海峽交流基金會證明影本、福
    建省寧德市公證處 (2000)寧地證字第1687號公證書、薛進
    成戶籍謄本、周玉環大陸地區人民進入臺灣地區旅行證申請
    書影本、周玉環入出境紀錄查詢單各1紙在卷可按 (99偵
    1161 9偵卷所附警卷第48頁至59頁、第65頁至第70頁)。從
    而，被告薛進成及曾順良共同使大陸地區女子周玉環非法入
    進臺灣地區之自白，堪認與事實相符，洵堪認定。
二、犯罪事實欄二所示部分
    被告薛進成使黃愛英非法入境臺灣地區之犯罪事實，業據被
    告薛進成於本院審理時坦承不諱，參以證人即被告薛進成之
    母親薛蘇不看於警詢時證稱：我與被告薛進成同住，我不知
    道薛進成有與大陸地區女子黃愛英結婚之事等語(99偵15354
    卷第3頁)，顯見黃愛英並未與被告薛進成同居生活，益可佐
    證被告薛進成所述與黃愛英係假結婚等語，信而有徵。證人
    黃愛英雖未坦承與被告薛進成係假結婚，惟自承其來臺後數
    日，即前往台中地區工作，未與被告薛進成聯絡，亦不知警
    方有到家查訪等語，是黃愛英與被告薛進成結婚後，來臺僅
    數日即離家工作未與被告薛進成聯絡，致被告薛進成以黃愛
    英失蹤為由，向警方報案，如此已與一般人結婚後雙方同居
    生活，縱有因故需離家，亦會相互聯絡之常情有違，堪認被
    告薛進成所述其與黃愛英係假結婚之內容，應非虛構，堪以
    採信。本件復有薛進成與黃愛英結婚登記申請書影本、黃愛
    英入出境紀錄查詢單、移民署99年1月27日移署資處娟字第
    09900 14 645號函所附財團法人海峽交流基金會證明影本、
    福建省寧德市公證處 (2002)寧證字第2605號公證書、薛進
    成戶籍謄本、黃愛英大陸地區人民進入臺灣地區旅行證申請
    書影本各1紙在卷可按 (99偵11619偵卷所附警卷第13頁至30
    頁、第61頁)。從而，被告薛進成所為使大陸地區女子黃愛
    英非法入境臺灣地區之自白，堪認與事實相符，洵堪置信。
三、論罪科刑：
（一）被告薛進成以假結婚之方式，分別使大陸地區人民周玉環
      於90年8月21日、黃愛英於92年1月14日，非法進入臺灣地
      區，核其所為，均係違反修正前臺灣地區與大陸地區人
      民關係條例第15條第1款不得使大陸地區人民非法進入臺
      灣地區之規定，而應依修正前同條例第79條第1項規定論
      處；被告薛進成分別於90年6月21日向境管理局承辦公務
      員申請使周玉環入境而行使不實之戶籍謄本文件；於91年
      12月13日向境管局承辦公務員申請使黃愛英入境而行使不
      實戶籍謄本文件，均係犯刑法第216條、第214條行使使公
      務員登載不實文書罪，被告薛進成使高雄縣路竹鄉戶政事
      務所承辦公務員將其與周玉環、黃愛英結婚之不實事項分
      別登載於職務上掌管之公文書，此低度行為均應為其行使
      該文書之高度行為所吸收，不另論罪。被告薛進成與曾順
      良間，就使大陸地區女子周玉環非法入境及行使使公務員
      登載不實犯行，及與周玉環就行使使公務員登載不實文書
      罪部分；被告薛進成與「成仔」間，就使大陸地區女子黃
      愛英非法入境及行使使公務員登載不實文書罪部分，及與
      黃愛英就行使使公務員登載不實文書罪部分，彼此間均具
      有犯意聯絡，應各論以共同正犯。被告薛進成就周玉環、
      黃愛英各別所犯行使使公務員登載不實文書罪及使大陸地
      區女子非法進入臺灣地區罪，均具有手段、目的之牽連關
      係，為修正前刑法之牽連犯，應依修正前刑法第55條規定
      ，各從一重論以使大陸地區女子非法進入臺灣地區罪。被
      告薛進成先後使大陸地區女子周玉環及黃愛英於90年8月
      21日、92年1月14日非法進入臺灣地區，前後犯行相隔約1
      年4月，顯然犯意各別，行為互異，應分論併罰。被告薛
      進成在有偵查犯罪職權之機關或公務員尚未發覺以上犯罪
      之前，即向高雄市政府警察局湖內分局警員及檢察官，坦
      承其使大陸地區女子周玉環及黃愛英非法入境臺灣地區，
      有被告薛進成92年4月3日警詢筆錄及99年4月13日偵訊筆
      錄(99偵11619偵卷第19頁、第20頁，及其所附警卷第45頁
      、第4頁)在卷可憑，嗣並接受裁判，堪認被告薛進成所為
      均符合自首之要件，應依修正前刑法第62條前段規定，減
      輕其刑。查被告薛進成行為後，其中：(1) 臺灣地區與大
      陸地區人民關係條例第79條第1項業於92年10月29日修正
      公布、92年12月31日施行，除刪除常業犯之規定外，另區
      分有無營利並提高其刑度，比較結果，自以修正前之規定
      較為有利；而刑法亦於94年2月2日修正公布，並於95年7
      月1日施行，該條例第79條關於併科罰金之最低數額，因
      其行為後刑法第33條第5款之修正，而將原本規定之銀元1
      元（依現行法規所定貨幣單位折算新臺幣條例，即新臺幣
      3元）提高為新臺幣1千元，自以修正前刑法較有利，故經
      比較行為時法、中間時法及裁判時法之規定後，應以適用
      行為時之該條例第79條第1項及修正前刑法較為有利。(2)
      另刑法修正施行後：刪除刑法第55條牽連犯之結果，依新
      法應改為分別論罪及併合處罰，顯然不利，仍以舊法論牽
      連犯較為有利。關於共犯，修正前刑法第28條之用語為「
      實施」，與修正後刑法第28條之用語為「實行」，對實行
      共同正犯、共謀共同正犯之成立雖無影響，但仍限縮陰謀
      共同正犯、預備共同正犯之適用，以新法為有利。(3) 修
      正後刑法第51條第5款提高多數有期徒刑合併應執行之刑
      不得逾30年，與修正前同款規定，多數有期徒刑合併應執
      行之刑不得逾20年相較，應以行為時法即修正前刑法第51
      條第5款，較有利於被告。(5)修正前刑法第62條規定「對
      於未發覺之罪自首而受裁判者，減輕其刑」，與修正後同
      條規定將自首法律效果修改為「得減輕其刑」，賦於法院
      得視個案情節，決定是否給予自首減輕之裁量空間，顯然
      以修正前刑法，自首一律得減輕其刑，對被告較為有利。
      (6) 故經綜合比較結果，以修正前之規定較為有利，仍應
      整體適用行為時法論罪科刑。
（二）本院審酌被告薛進成為貪圖小利，以假結婚之方式使大陸
      地區人民周玉環及黃愛英來臺非法工作，造成行政機關對
      於大陸地區人民入出境管理之困難，使依法本不得入境之
      大陸地區人民來臺工作，更產生國家安全之潛在危害及社
      會問題，其行為實有不當，並斟酌周玉環及黃愛英入境時
      臺灣時間均約2至4月(周玉環90年8月21日入境，91年1 月
      16日出境；黃愛英92年1月14日入境，92年4月8日出境)，
      另被告薛進成使周玉環於90年8月21日入境臺灣地區後，
      仍不知悔改，再次故技重施，另使黃愛英於92年1月14 日
      入境臺灣地區，斟酌其再犯顯較初犯，惡性更重，並慮及
      被告於犯後於本院審理中均坦承犯行，犯後態度尚佳等一
      切情狀，分別就使周玉環非法入境臺灣地區犯行，量處有
      期徒刑4月；就使黃愛英非法入境臺灣地區犯行，量處有
      期徒刑6月，併均諭知得易科罰金之折算標準。被告薛進
      成之犯罪時間均在96年4月24日以前，所犯為中華民國96
      年罪犯減刑條例第3條以外之罪，且無該條例所規定不得
      減刑之情形，經核符該條例第2條第1項第3款之規定，本
      件即應於減刑後，依同條例第7條規定於判決主文同時諭
      知其宣告刑及減得之刑，併依同標準諭知減刑後易科罰金
      之折算標準（依修正前刑法第41條第1項前段及廢止前罰
      金罰鍰提高標準條例第2條前段規定，易科罰金應以銀元1
      百元以上3百元以下折算1日，經折算為新臺幣後，即以新
      臺幣3百元以上9百元以下折算1日；而依修正後刑法第41
      條第1項前段規定，應以新臺幣1千元、2千元或3千元折算
      1日，經比較此易科罰金之折算標準，以行為時法即修正
      前刑法規定對較為有利，是應依修正前刑法第41條第1項
      前段及廢止前罰金罰鍰提高標準條例第2條規定定易科罰
      金之標準）。
參、被告曾順良部分
一、犯罪事實欄一所示部分
    被告曾順良與薛進成共同使周玉環非法入境臺灣地區之事實
    ，認定業如貳、一所述內容，茲不贅敘。
二、犯罪事實欄三、(一)所示部分
    被告曾順良與蔡光華共同使馬雪萍非法入境臺灣地區之犯罪
    事實，業據被告曾順良於本院審理時坦承不諱，核與證人蔡
    光華警詢及檢察事務官詢問時證稱：我與大陸籍女子馬雪萍
    假結婚，曾順良係介紹我至大陸假結婚之人，曾順良與我談
    好辦理假結婚報酬為半年共180,000元，馬雪萍說1個月給我
    30,000元，後來馬雪萍跑了，所以我沒有拿到錢等語大致相
    符，復有蔡光華與馬雪萍結婚登記申請書影本、財團法人海
    峽交流基金會證明影本、福建省寧德市公證處(2001)寧證字
    第246號公證書、蔡光華戶籍謄本、馬雪萍大陸地區人民進
    入臺灣地區旅行證申請書影本、周玉環大陸地區人民資訊系
    統查詢單各1紙在卷可按(99偵24608偵卷所附警卷第13頁背
    面至17頁)，堪認被告曾順良自白與事實相符，已堪認定。
三、犯罪事實欄三、(二)所示部分
    被告曾順良矢口否認與蔡貳臣共同使謝韻琴非法入境臺灣地
    區犯行，辯稱：蔡貳臣與謝韻琴是真的結婚云云。惟查：被
    告曾順良於90年2月7日安排蔡貳臣與欲假結婚之蔡光華一同
    前往大陸，由蔡貳臣與大陸地區女子謝韻琴，於同年3月27
    日完成公證結婚之登記手續，被告曾順良與蔡貳臣返臺後，
    於90年6月14日一同至戶政事務所辦理結婚登記，於同日向
    境管局申請大陸地區女子謝韻琴入境臺灣地區，而謝韻琴迄
    今仍未入境等事實，業據被告曾順良及蔡貳臣所坦認，復有
    蔡貳臣戶籍資料查詢單1紙、大陸地區人民進入臺灣地區旅
    行證申請書1紙、福建省寧德市公證處 (2001)寧證字第530
    號結婚公證書1份等資料為憑，堪認屬實。設若蔡貳臣與大
    陸地區女子謝韻琴有結婚真意，何以謝韻琴自90年3月27日
    與蔡貳臣在大陸地區完成公證結婚手續後，迄今已近10年未
    入境臺灣地區，身為配偶的蔡貳臣竟不聞不問，亦不知其配
    未入境之原由為何，渠等若非假結婚，何以如此，是被告曾
    順良前揭所辯，應非可採。再參以被告曾順良帶同蔡貳臣，
    與欲假結婚的蔡光華一同前往大陸地區，辦畢公證結婚手續
    後返國，被告曾順良陪同蔡貳臣，一同至戶政事務所辦理結
    婚登記，並至境管局申請使大陸地區女子謝韻琴入境臺灣等
    情，此核與一般仲介假結婚之人，1次帶數名人頭配偶一同
    前往大陸辦理假結婚，辦畢返國後再監督人頭配偶至戶政事
    務所及境管局辦理相關入境手續，以確保大陸人士得以非法
    入境臺灣之常情大致相符，且無重大違悖之處，足認被告曾
    順良犯行已堪認定，應依法論科。
四、論罪科刑：
（一）被告曾順良與薛進成、蔡光華，共同使大陸地區女子周玉
      環於90年8月21日、馬雪萍於90年9月6日、91年4月29日非
      法入境臺灣地區，核其所為，均係違反修正前臺灣地區與
      大陸地區人民關係條例第15條第1款不得使大陸地區人民
      非法進入臺灣地區之規定，而應依修正前同條例第79條第
      1項規定論處；被告曾順良與蔡貳臣，共同於90年6月14日
      著手使大陸地區女子謝韻琴非法入境臺灣地區而未遂，係
      違反修正前臺灣地區與大陸地人民關係條例第15條第1款
      不得使大陸地區人民非法進入臺灣地區之規定而未遂，應
      依修正前同條例第79條第3項、第1項論處。被告曾順良於
      90 年6月21日、推由薛進成向境管理局公務員申請使周玉
      環入境而行使不實之戶籍謄本文件；於90年6月14日與蔡
      貳臣共同向境管局公務員申請使謝韻琴入境而行使不實戶
      籍謄本文件；於90年7月4日推由蔡光華向境管局公務員申
      請使馬雪萍入境而行使不實戶籍謄本文件，均係犯刑法第
      216條、第214條行使使公務員登載不實文書罪。被告曾順
      良使高雄縣路竹鄉戶政事務，及梓官鄉戶政事務所承辦公
      務員將薛進成、蔡貳臣、蔡光華與周玉環、謝韻琴、馬雪
      萍結婚之不實事項分別登載於職務上掌管之公文書，此低
      度行為均應為其行使該文書之高度行為所吸收，均不另論
      罪。被告曾順良與薛進成間，就使大陸地區女子周玉環非
      法入境及行使使公務員登載不實犯行，及與周玉環就行使
      使公務員登載不實文書罪部分；被告曾順良與蔡貳臣間，
      就使大陸地區女子謝韻琴非法入境及行使使公務員登載不
      實犯行，及與謝韻琴就行使使公務員登載不實文書罪部分
      ；被告曾順良與蔡光華間，就使大陸地區女子馬雪萍非法
      入境及行使使公務員登載不實文書罪部分，及與馬雪萍就
      行使使公務員登載不實文書罪部分，彼此間均具有犯意聯
      絡，應各論以共同正犯。被告曾順良就周玉環、馬雪萍及
      謝韻琴各別所犯行使使公務員登載不實文書罪及使大陸地
      區女子周玉環、馬雪萍非法進入臺灣地區罪；使大陸地區
      女子謝韻琴非法進入臺灣地區未遂罪，各具有手段、目的
      之牽連關係，為刑法修正前之牽連犯。被告曾順良先後使
      大陸地區女子周玉環於90年8月21日、馬雪萍於90年9月6
      日、91年4月29日非法進入臺灣地區，及於90年6月14日著
      手使謝韻琴進入臺灣地區而未遂，前後犯行相隔時間緊接
      ，顯然係出於概括犯意，客觀上反覆實施同一構成要件行
      為，為修正前刑法第56條連續犯。查被告曾順良行為後，
      其中：(1)臺灣地區與大陸地區人民關係條例第79條第1項
      業於92年10月29日修正公布、  92年12月31日施行，除刪
      除常業犯之規定外，另區分有無營利並提高其刑度，比較
      結果，自以修正前之規定較為有利；而刑法亦於94年2月2
      日修正公布，並於95年7月1日施行，該條例第79條關於併
      科罰金之最低數額，因其行為後刑法第33條第5款之修正
      ，而將原本規定之銀元1元（依現行法規所定貨幣單位折
      算新臺幣條例，即新臺幣3元）提高為新臺幣1千元，自以
      修正前刑法較有利，故經比較行為時法、中間時法及裁判
      時法之規定後，應以適用被告行為時之該條例第79條第1
      項及修正前刑法較為有利。(2) 刑法第56條關於連續犯之
      規定業於94年2月2日修正公布刪除，並於95年7月1日施行
      ，則被告曾順良之犯行，因行為後新法業已刪除連續犯之
      規定，此刪除雖非犯罪構成要件之變更，但顯已影響行為
      人刑罰之法律效果，自屬法律變更。依修正前刑法第56條
      之規定，本得適用連續犯規定而論以一罪，並得加重其刑
      至2分之1，惟因修正後刑法刪除前開連續犯規定，以致被
      告前揭數次使大陸地區女子進入臺灣地區行為，須依法分
      別論以數罪而併罰之，依新法第2條第1項規定比較新、舊
      法之結果，仍以行為時即修正前刑法第56條之規定較有利
      於被告。(3) 另刑法修正施行後：刪除刑法第55條牽連犯
      之結果，依新法應改為分別論罪及併合處罰，顯然不利，
      以行為時即修正前刑法第55條之牽連犯，較為有利。關於
      共犯，修正前刑法第28條之用語為「實施」，與修正後刑
      法第28條之用語為「實行」，對實行共同正犯、共謀共同
      正犯之成立雖無影響，但仍限縮陰謀共同正犯、預備共同
      正犯之適用，是以新法較為有利。(5) 故經綜合比較結果
      ，以修正前之規定較為有利，仍應整體適用行為時法之規
      定，論以連續犯及牽連犯，應從一重論以連續使大陸地區
      人民非法進入臺灣地區罪，並加重其刑。
（二）本院審酌被告曾順良連續介紹薛進成、蔡光華、蔡貳臣以
      假結婚之方式使大陸地區人民周玉環、謝韻琴、馬雪萍來
      臺非法工作，造成行政機關對於大陸地區人民入出境管理
      之困難，使依法本不得入境之大陸地區人民來臺工作，更
      產生國家安全之潛在危害及社會問題，其行為實有不當，
      另斟酌周玉環入境臺灣期間約4個月，已如前述；馬雪萍
      入境臺灣期間約3年(於90年9月6日入境，於93年11月16日
      出境)等一切情狀，量處有期徒刑1年。被告曾順良之犯罪
      時間均在96年4月24日以前，所犯為中華民國96年罪犯減
      刑條例第3條以外之罪，且無該條例所規定不得減刑之情
      形，經核符該條例第2條第1項第3款之規定，本件即應於
      減刑後，依同條例第7條、第9條規定於判決主文同時諭知
      其宣告刑及減得之刑，併諭知減刑後以銀元300元即新臺
      幣900元折算1日之易科罰金折算標準（依修正前刑法第41
      條第1項前段及廢止前罰金罰鍰提高標準條例第2條前段規
      定，易科罰金應以銀元1百元以上3百元以下折算1日，經
      折算為新臺幣後，即以新臺幣3百元以上9百元以下折算1
      日；而依修正後刑法第41條第1項前段規定，應以新臺幣1
      千元、2千元或3千元折算1日，經比較此易科罰金之折算
      標準，以行為時法即修正前刑法規定對較為有利，是應依
      修正前刑法第41條第1項前段及廢止前罰金罰鍰提高標準
      條例第2條規定定易科罰金之標準）。
五、退併辦部分（即臺灣高雄地方法院檢察署檢察官99年偵字第
    24608號移送併案意旨書犯罪事實欄三所示部分）：
  １、併辦意旨雖以：被告曾順良與李陽政共同基於大陸地區人
      民非法進入臺灣地區之犯意聯絡，由被告曾順良安排李陽
      政於92年12月15日前往使大陸地區，與無結婚真意之大陸
      女子余勝容在福建省公證結婚，取得結婚公證書後，返回
      臺灣地區，與李陽政、余勝容共同基於行使使公務員登載
      不實文書犯意聯絡，推由李陽政於93年1月28日前往岡山
      鎮戶政事務所，申請結婚登記，使戶政事務所人員將此不
      實事項登載在戶籍登記簿上，足生損害戶政機關對戶籍管
      理正確性，再由李陽政向境管局行使上開不實戶籍謄本，
      申請大陸女子余勝容於93年9月27日入境臺灣地區（即併
      辦意旨書事實欄3所示部分），認被告曾順良此部分，係
      犯使大陸地區女子非法進入臺灣地區罪，因與本案起訴使
      大陸地區人民非法進入臺灣地區罪，有連續犯之裁判上一
      罪關係，移請併案審理云云。
  ２、惟按檢察官就未據起訴之部分，雖然檢察官認與本案有裁
      判上一罪關係函請法院併辦，但此項公函非屬訴訟上之請
      求，其目的僅在促使法院之注意，法院如果併同審判，固
      係審判不可分法則之適用所使然，如認不成立犯罪或無裁
      判上一罪關係，自不能併予裁判（最高法院92年度台上字
      第3276號著有判決可供參照）。而移送併辦意旨認被告曾
      順良涉嫌與李陽政共犯使大陸地區女子進入臺灣地區犯行
      ，其中被告曾順良就使大陸地區女子余勝容進入臺灣，所
      為行使公務員登載不實文書之時間為93年1月28日，而大
      陸地區女子余勝容進入臺灣時間為93年9月27日，距本件
      被告曾順良連續使大陸地區女子非法進入臺灣地區之時間
      (周玉環入境臺灣地區時間為90年8月21日、馬雪萍入境臺
      灣地區時間為90年9月6日、91年4月29日)，相隔已有1年9
      個月之久，客觀上難認被告曾順良係基於同一概括犯行所
      為，是前揭併辦意旨所載事實，應係被告曾順良另行起意
      所為，應予分論併罰，與本件犯行不生任何裁判上一罪或
      實質上一罪之同一案件關係，而非起訴效力所及，是前述
      併辦部分即非在本院審理範圍之內，應退回檢察官另行依
      法偵處。
據上論斷，應依刑事訴訟法第299 條第1 項前段，92年10月29日
修正前臺灣地區與大陸地區人民關係條例第79條第1 項，刑法第
2條第1項前段、第11條前段、第216條、第214條，修正前刑法第
28條、第55條後段、第56條、第62條前段、第41條第1項前段，
廢止前罰金罰鍰提高標準條例第2條，現行法規所定貨幣單位折
算新臺幣條例第2條，中華民國96年罪犯減刑條例第2條第1項第3
款、第7條、第9條、第10條第1項，判決如主文。
本案經檢察官曾財和到庭執行職務。
中    華    民    國    100    年    3    月    8    日
                  刑事第八庭    審判長法  官  王伯文
                                      法  官  林俊寬
                                      法  官  陳俊宏
以上正本證明與原本無異。
如不服本判決應於收受判決後10日內向本院提出上訴書狀，並應
敘述具體理由。其未敘述上訴理由者，應於上訴期間屆滿後20日
內向本院補提理由書(均須按他造當事人之人數附繕本)「切勿逕
送上級法院」。
中    華    民    國    99    年    11    月    8     日
                                      書記官  胡美儀
附錄法條：
修正前臺灣地區與大陸地區人民關係條例第79條第1項、第3項
  違反第15條第1 款規定者，處5 年以下有期徒刑、拘役或科或
  併科新台幣50萬元以下罰金。
  第一項之未遂犯罰之。
中華民國刑法第214條
  明知為不實之事項，而使公務員登載於職務上所掌之公文書，
  足以生損害於公眾或他人者，處3 年以下有期徒刑、拘役或
  5 百元以下罰金。
中華民國刑法第216條
  行使第 210 條至第 215 條之文書者，依偽造、變造文書或登
  載不實事項或使登載不實事項之規定處斷